最高法院刑事裁定　　　　　　　九十六年度台抗字第三二０號
抗　告　人　甲○○
上列抗告人因違反森林法案件，不服台灣高等法院高雄分院中華
民國九十六年五月二十一日第二審駁回再審聲請之裁定（九十六
年度聲再字第五一號），提起抗告，本院裁定如下：
    主  文
抗告駁回。
    理  由
本件原裁定以抗告人甲○○聲請再審意旨略稱：一、按第一審判
決抗告人有罪所依證據：「竊佔林地位置圖」及「土地複丈成果
圖」與第二審判決書最後四頁，合併釘訂的夾層，業經揭開，隱
匿「旗山事業區九三林班地孫宗財竊佔林地位置圖」犯罪行為，
冒充抗告人竊佔林地位置圖，如證據一揭開判決書夾層影本乙份
可佐證。二、案係圍牆沿農路旁，並非森林法第五十一條第一項
「於森林內」，亦非工作物，而係毗連無主土地（無人登記）農
路邊緣，如證據二現場照片、證據三高雄縣政府建設局核准孫宗
財建造農舍（圍牆）工程現況圖、證據四林務局九三林班地現實
毗連位置詳圖、證據五高雄縣美濃地政事務所民國八十九年九月
二十七日美一地字第五六七三號函，指證林務局所稱九三林班地
Ａ部分依現場照相，即農路尚未登記之土地。依土地法第五十二
條規定，按本法登記者，其無土地所有權效力。但其擅為己有，
並以假證據起訴抗告人竊佔其林地，明顯違反刑事訴訟法第四百
二十條第一項第三款規定。三、案係圍牆，非抗告人建造，有下
列證據可證：證據六孫宗財與國瀛興業公司農舍建造合約之工程
部分１、工程付款進度表（粉刷、地磚）項目記載「……含圍牆
工程完工」、材料說明項目(4)亦記載「房屋四周圍牆高六尺、紅
磚砌、大小鐵門各一扇」。另證據七孫宗財、王俊博、許淑珠三
人共受台灣高雄地方法院檢察署檢察官八十八年度偵字第六一八
八號不起訴處分書「理由」第二項第十四行記載「孫宗財家的牆
壁（案係圍牆）僅逾界四十公分」。四、根據第二審判決書第一
頁「理由」項第四行云：「被告於警詢供稱『圍牆是我蓋無訛』
」係二審添加之詞，抗告人從來無此供稱，可調警詢筆錄查證。
但是於警詢結束，警員強迫照相，當時有爭執，警員要拘提孫宗
財到警局，不管其有病住院與否，又云檢察官交代，抗告人於無
奈下曲從。日後檢察官偵訊結束，亦即飭抗告人於一張空白紙上
簽名作何用途，迄今不詳。五、案外人孫宗財、王俊博、許淑珠
共同不起訴處分案，詳情如證據七不起訴處分書所載。但同一案
件三人中，王俊博、許淑珠二人卻無事，獨有孫宗財的牆壁於變
相手段下拆毀（證據八拆毀現場照片），客觀的仗義執言，對孫
宗財弱勢殘障者太不人道，欠缺公平，因貧富差別作祟，孫宗財
無收入、父母皆是外住老榮民，每月靠二老安養費一人新台幣一
萬三千多元維生。另方是財團亞洲電腦、扇平山莊、智冠上市股
票董事長當然有錢可打通管道，化為無事。六、本案是移花接木
違法造假，爰依刑事訴訟法第四百二十條第一項第六款、第四百
二十三條之規定聲請再審云云。經審核本件卷內相關訴訟資料，
認原判決認定抗告人即受判決人違反森林法，係以受判決人於警
詢及偵查中之供述、森林被害告訴書、六龜分局分文清冊、土地
複丈成果圖、竊佔林地位置圖、現場照片為論斷之依據，而觀諸
抗告人上開聲請再審理由各點，均係指摘原判決之採證不當，核
其性質，僅屬對於原確定判決就告訴人、證人證述內容之取捨意
見，及單憑己意所為之相反評價或質疑，其所執聲請再審之理由
皆非合法之再審事由，抗告人所舉聲請再審之理由，以及所提出
之證據（即聲請再審理由三），僅係名義上載明孫宗財支付款項
之「建造房屋工程、材料付款單據」，既不足以證明該付款單據
所載之工程即係本案所設置工作物之工程，亦無從僅以該名義上
之記載，遽以推翻抗告人於本案警詢及偵查中之供述，抗告人所
提之上開事證均為法院所已知，並經法院調查斟酌，並於判決理
由交代可否採酌之理由，並非所謂發現確實之新證據，抗告人除
了仍執前詞外，並未具體指出所發現確實之新證據究竟為何。因
認本件抗告人所舉聲請再審之理由，核與刑事訴訟法第四百二十
條第一項所定情形之一或同法第四百二十一條有足生影響於判決
之重要證據漏未審酌者之規定無一相符，抗告人執以提起再審之
聲請，並無理由，應予裁定駁回。經核原裁定於法尚無違誤。查
有罪之判決確定後，若原判決所憑之證物已證明其為偽造或變造
者，為受判決人之利益，依刑事訴訟法第四百二十條第一項第一
款之規定，固得聲請再審。但該款所謂原判決所憑之證物已證明
其為偽造或變造者，係指已經確定判決證明原判決所憑之證物為
偽造或變造者，始屬相符。抗告意旨中關於原判決認抗告人有罪
所依證據：「竊佔林地位置圖」及「土地複丈成果圖」等均為偽
造之證據，符合刑事訴訟法第四百二十條第一項第一款之規定等
語之主張，並未提出該等證據已經確定判決證明為偽造或變造，
依上開說明，自非適法之再審理由。其餘抗告意旨所指各節，或
原裁定已加審酌，或於原裁定之本旨不生影響，均非適法之再審
理由。應認本件抗告為無理由，予以駁回。
據上論結，應依刑事訴訟法第四百十二條，裁定如主文。
中    華    民    國  九十六  年    七    月   十二   日
                      最高法院刑事第四庭
                          審判長法官  莊  登  照
                                法官  黃  一  鑫
                                法官  林  秀  夫
                                法官  徐  昌  錦
                                法官  吳  昆  仁
      本件正本證明與原本無異
                                      書  記  官
中    華    民    國  九十六  年    七    月   十八   日
                                                      Ｋ
